【裁判字號】    98,易,188
【裁判日期】    980731
【裁判案由】    詐欺
【裁判全文】
臺灣桃園地方法院刑事判決               98年度易字第188號
公  訴  人  臺灣桃園地方法院檢察署檢察官
被      告  丙○○
上列被告因詐欺案件，經檢察官提起公訴（97年度偵字第22345號）
，本院判決如下：
    主  文
丙○○幫助意圖為自己不法之所有，以詐術使人將本人之物交付
，處有期徒刑參月，如易科罰金，以新臺幣壹仟元折算壹日。緩
刑參年。
    事  實
一、丙○○明知申辦金融機構帳戶使用乃個人理財且為輕而易舉
    之事，無正當理由徵求他人提供金融機構帳戶者，極易利用
    該等帳戶為與財產有關之犯罪工具，且有預見金融機構帳戶
    提供他人使用將幫助他人實施詐欺犯罪，惟仍基於縱有人以
    其金融機構帳戶實施詐欺犯罪亦不違背其本意之幫助犯意，
    於民國97年9 月3 日或4 日，在桃園縣新屋交流道附近某處
    ，將其前於中華郵政股份有限公司平鎮雙高郵局（下稱平鎮
    雙高郵局）所申辦之帳號00000000000000號帳戶之存摺、金
    融卡及密碼，以辦理信用貸款為由，而交付予真實姓名年籍
    不詳綽號「阿月」之成年女子，再由該「阿月」轉交於其所
    屬或其他犯罪集團成員使用。上揭詐欺集團成員，旋基於意
    圖為自己不法所有之犯意，於如附表所示之時間、以如附表
    所示之詐騙方式，使被害人於如附表所示之時間匯款至丙○
    ○上開帳戶（被害人、詐騙時間、詐騙方式、匯款時間、金
    額、帳戶詳如附表所示），旋由詐欺集團成員提領一空。甲
    ○○、乙○○、滕明潔等人至此始知受騙，經報警處理，始
    為警循線查獲。
二、案經桃園縣政府警察局平鎮分局報請臺灣桃園地方法院檢察
    署檢察官偵查起訴。
    理  由
一、本件被告所犯係死刑、無期徒刑或最輕本刑為3 年以上有期
    徒刑以外之罪，其於準備程序中就被訴事實為有罪之陳述，
    經本院告知簡式審判程序之旨，並聽取檢察官、被告之意見
    後，爰依刑事訴訟法第273 條之1 第1 項規定合議裁定由受
    命法官獨任進行簡式審判程序。
二、犯罪事實之認定
    訊據被告丙○○對於上開犯罪事實，於本院審理時自白不諱
    ，核與證人即被害人甲○○分別於警詢時證述其於97年9 月
    10日下午8 時38分許，接獲自稱為東森購物台會計人員之詐
    騙電話而匯款29,666元至被告上開平鎮雙高郵局等情合致；
    與證人即被害人乙○○於警詢中證稱在97年7 月7 日於奇摩
    拍賣網站中之貝思網站購物後，嗣於97年9 月10日下午8 時
    55分許，接獲自稱該貝思網站之人員電話，而依指示匯款2,
    749 元至被告上開平鎮雙高郵局帳戶乙節吻合；另與證人即
    被害人滕明潔在警詢中證陳：伊於97年7 月中旬上網購物後
    ，同年9 月10日下午8 時許，接獲自稱為上開網站商店之人
    員電話，而依指示匯款29,988元至被告上開郵局帳戶等語相
    符。此外，並有被告上開平鎮雙高郵局存摺封面影本、郵政
    存簿儲金立帳申請書影本、個人基本資料、查詢帳戶最近交
    易資料、彰化銀行自動櫃員機交易明細表、中國信託自動櫃
    員機交易明細表、桃園縣中壢市大崙國民小學98年1 月19日
    崙小總字第0980000272號函暨所檢附之被告之女吳雅琪中壢
    大崙郵局00000000000000號帳戶存摺封面影本及交易明細資
    料、中壢郵局98年3 月13日營字第0981100152號函暨檢附之
    開戶資料、客戶歷史交易清單等資料附卷可參，足認被告於
    本院審理時，所為之自白具真實性而足採信。綜上所述，本
    件事證已臻明確，被告如事實欄所載犯行洵堪認定，應予依
    法論科。
三、論罪科刑之法律適用：
  (一)按刑法上之幫助犯，係對於犯罪與正犯有共同之認識，而以
    幫助之意思，對於正犯資以助力，而未參與實施犯罪之行為
    者而言（最高法院75年度台上字第1509號、88年度台上字第
    1270號判決參照）。是以如未參與實施犯罪構成要件之行為
    ，而係出於幫助之意思提供助力，即屬幫助犯，而非共同正
    犯。本件被告基於幫助詐欺之犯意，提供上開郵局帳戶相關
    資料與綽號「阿月」及其所屬之犯罪集團，作為其後對被害
    人實施詐騙行為之用，致使被害人陷於錯誤，因而各自匯款
    至被告所提供之上開郵局帳戶內，是被告所為係參與詐欺罪
    構成要件以外之行為，且在無證據證明被告係以正犯而非以
    幫助犯之犯意參與犯罪之情形下，應認其所為係幫助犯而非
    正犯行為。是核被告所為，係犯刑法第30條第1 項、刑法第
    339 條第1 項之幫助詐欺取財罪，並應依刑法第30條第2 項
    規定按正犯之刑減輕之。又被告以一幫助詐欺行為，幫助正
    犯詐欺被害人3 人財物，而侵害3 個人財產法益，為一行為
    觸犯數罪名之想像競合犯，應依刑法第55條規定，從一重處
    斷。
  (二)爰審酌被告提供帳戶予他人作為不法使用，非但增加被害人
    尋求救濟及國家機關偵查犯罪之困難，使詐欺取財犯罪行為
    人逍遙法外，亦使為詐欺取財犯罪之人得以順利隱匿自己之
    身分而避免遭查獲，類此行為已嚴重損及社會治安，所造成
    之危害甚鉅，迭為社會大眾及輿論所嚴予批評，自應予以相
    當之非難，並斟酌本件被害人匯入被告帳戶款項金額非鉅，
    其嗣後於本院審理時終能坦承犯行，且徵得部分被害人原諒
    ，並已依比例給付賠償金額予被害人滕明潔，有98年7 月13
    日準備程序筆錄在卷可考，足見其頗有悔意，犯後態度非無
    足取，及其犯罪手段、動機、目的等一切情狀，量處如主文
    所示之刑，並諭知易科罰金之折算標準。末查，被告固前於
    86年間因詐欺案件受徒刑之宣告及執行，惟業經於86年11月
    29日縮刑期滿執行完畢，5 年以內未曾因故意犯罪受有期徒
    刑以上刑之宣告等情，有臺灣高等法院被告前案紀錄表可按
    ，其因一時失慮，偶罹刑典，事後已坦承犯行，且已賠償部
    分金額，而徵得部分被害人原諒，如前所述，已見其深具悔
    意，是被告經此偵、審教訓後，當知所警惕，而被害人滕明
    潔當庭亦表示不反對被告為緩刑宣告，另被害人乙○○則為
    未要求賠償並對被告不予追究，此有其書面陳述乙紙在卷足
    憑，本院認尚無逕對被告施以短期自由刑之必要，為期其能
    有效回歸社會，故對被告宣告之刑，以暫不執行為適當，爰
    依刑法第74條第1 項第2 款規定，併予宣告緩刑3 年，以啟
    自新。
據上論斷，應依刑事訴訟法第299 條第1 項前段，刑法第30條第
1 項、第2 項、第339 條第1 項、第55條、第41條第1 項前段、
第74條第1 項第2 款，刑法施行法第1 條之1 第1 項、第2 項前
段，判決如主文。
本案經檢察官王惟琪到庭執行職務。
中    華    民    國    98    年    7     月    31    日
                  刑事第六庭    法  官  呂美玲
以上正本證明與原本無異。
如不服本判決應於收受判決後10日內向本院提出上訴書狀，並應
敘述具體理由。其未敘述上訴理由者，應於上訴期間屆滿後20日
內向本院補提理由書(均須按他造當事人之人數附繕本)「切勿逕
送上級法院」。
                                書記官  李玉華
中    華    民    國    98    年    8     月    3     日
附表：
┌─┬───┬──────┬────────────────────┬──────┬─────┬─────┐
│編│被害人│詐 騙 時 間 │詐術方式（金額均為新臺幣）              │匯款時間    │匯款金額（│匯入帳戶  │
│號│      │ （民國）   │                                        │（民國）    │新臺幣）  │          │
├─┼───┼──────┼────────────────────┼──────┼─────┼─────┤
│1 │甲○○│97年9 月10日│被害人接獲自稱為東森購物台會計人員之    │同日下午10時│29,666元  │被告丙○○│
│  │      │下午8 時38分│00-00000000 號電話來電，該詐騙集團成員向│43分許      │          │上開平鎮雙│
│  │      │許          │被害人佯稱，伊之前在東森購物台購買茶葉付│            │          │高郵局0281│
│  │      │            │款之簽單誤為分期付款，要求伊立即變更，被│            │          │0000000000│
│  │      │            │害人一時不察而陷於錯誤，遂依上開電話指示│            │          │號帳戶。  │
│  │      │            │匯款。                                  │            │          │          │
│  │      │            │                                        │            │          │          │
│  │      │            │                                        │            │          │          │
│  │      │            │                                        │            │          │          │
├─┼───┼──────┼────────────────────┼──────┼─────┼─────┤
│2 │乙○○│97年9 月10日│被害人接獲自稱在奇摩拍賣網站之貝思網站人│97年9 月10日│2,749元   │同上。    │
│  │      │下午8 時55分│員，佯稱被害人前於上開網站購物，其付款方│下午9 時24分│          │          │
│  │      │許          │式誤設為分期付款，要求其取消，致被害人因│許          │          │          │
│  │      │            │而陷於錯誤遂依指示匯款。                │            │          │          │
│  │      │            │                                        │            │          │          │
├─┼───┼──────┼────────────────────┼──────┼─────┼─────┤
│3 │滕明潔│97年9 月10日│被害人接獲自稱FM時尚美鞋市集網站之人員，│同日下午10時│29,988元  │同上。    │
│  │      │下午8時許   │佯稱被害人前於上開網站購物，其付款方式誤│15分許      │          │          │
│  │      │            │設為分期付款，經取得被害人付款行庫資料後│            │          │          │
│  │      │            │，旋即另有自稱中國信託客服人員來電要求被│            │          │          │
│  │      │            │害人匯款，致被害人因而陷於錯誤遂依指示匯│            │          │          │
│  │      │            │款。                                    │            │          │          │
└─┴───┴──────┴────────────────────┴──────┴─────┴─────┘
附錄本案論罪科刑法條：
中華民國刑法第339條
（普通詐欺罪）
意圖為自己或第三人不法之所有，以詐術使人將本人或第三人之
物交付者，處5 年以下有期徒刑、拘役或科或併科1 千元以下罰
金。
以前項方法得財產上不法之利益或使第三人得之者，亦同。
前二項之未遂犯罰之。


司法院資訊處製作；財團法人民間司法改革基金會備份。
